臺灣板橋地方法院刑事判決　　　　　　　　　　　　　九十一年度自字第三一號
　　自　訴　人　聯祥交通有限公司　　設臺北市○○區○○路一段四十一號
　　代　表　人　乙○○　男
　　代　理　人　戊○○　男　四.
　　被　　　告　甲○○　男　四.
　　　　　　　　丁○○　女　四.
右列被告等因侵占案件，經自訴人提起自訴，本院判決如左：
    主  文
甲○○、丁○○均無罪。
    理  由
一、自訴意旨略以：被告甲○○與丁○○，於民國（下同）八十九年九月二十七日，
    至自訴人位於臺北縣中和市○○路○段六四八號營業處，向自訴人之受僱人丙○○承租車號三Ａ－五六九號計程車，雙方約定每日租金為新臺幣（下同）九百元
    ，租期自八十九年九月二十七日起至九十年十二月三十一日止，被告二人須每隔
    三天回自訴人處繳租，惟被告二人承租該車後，自九十年四月二十三日起，即拒
    付租金，在臺北縣中和市○○路○段六四八號，易持有為所有侵占上揭車輛，經
    自訴人多次催告，被告二人仍置之不理，因認被告二人涉犯刑法之侵占罪行。
二、按犯罪事實應依證據認定之，無證據不得推定其犯罪事實；又不能證明被告犯罪
    者，應諭知無罪之判決；刑事訴訟法第一百五十四條、第三百零一條第一項分別
    定有明文。又犯罪事實之認定，應憑真實之證據，倘證據是否真實尚欠明確，自
    難以擬制推測之方法，為其判斷之基礎；而認定犯罪事實之證據係指足以認定被
    告確有犯罪行為之積極證據而言，該項證據自須適合於被告犯罪事實之認定，始
    得採為斷罪資料，最高法院五十三年著有臺上字第六五六號、二十九年上字第三
    一０五號判例。且刑事訴訟上證明之資料，無論其為直接或間接證據，均須達於
    通常一般之人均不致有所懷疑，而得確信其為真實之程度，始得據為有罪之認定
    ，若其關於被告是否犯罪之證明未能達此程度，而有合理懷疑之存在，致使無從
    形成有罪之確信，根據「罪證有疑，利於被告」之證據法則，即不得遽為不利被
    告之認定，亦有最高法院七十六年度臺上字第四九八六號判例可稽。其以情況證
    據（即間接證據）斷罪時，尤須基於該證據在直接關係上所可證明之他項情況事
    實，本乎推理作用足以確證被告有罪，方為合法，不得徒憑主觀上之推想，將一
    般經驗上有利被告之其他合理情況逕予排除，此觀諸最高法院三十二年上字第六
    十七號判例意旨亦甚彰明。且告訴人之告訴，係以使被告受刑事訴追為目的，是
    其陳述是否與事實相符，仍應調查其他證據以資審認，最高法院五十二年臺上字
    第一三○○號判例明揭此旨。自訴人提起自訴，目的與告訴人之告訴相同，因此
    ，自訴人之陳述是否與事實相符，亦有上揭判例之適用。
三、訊據被告甲○○、丁○○固坦承於前揭時地向自訴人承租車輛，且未按期付租，
    車輛於本案言詞辯論終結前，仍在被告甲○○占有使用中一情；惟被告二人堅詞
    否認有何侵占犯行，被告甲○○辯稱：渠是最近這一、二個月才沒有付租，但因
    仰賴計程車收入營生，所有沒有還車，被告丁○○和渠一起去租車，車子都是渠
    使用，被告丁○○沒有管車子的事，渠收到自訴人的存證信函後，打電話給老闆
    娘丙○○，告訴她現在沒有錢，晚一點會匯錢過去等語；被告丁○○則辯稱：渠
    是租車之保證人，渠沒有用車，渠收到自訴人寄發之存證信函之後，就打電給被
    告甲○○叫他還錢，未侵占車輛等語。
（一）、被告丁○○未曾占有車輛，無從成立侵占罪行：被告甲○○於八十九年九月
        二十七日向自訴人承租車號三Ａ－五六九號計程車一輛，有計程客車租賃合
        約書影本一件在卷可稽，核與被告甲○○、丁○○所供內容相符。自訴人雖
        指稱被告丁○○為承租人，並以上揭合約書影本中，被告丁○○簽名於「乙
        方連帶保證人暨承租駕駛人」欄內為證。然不論該契約約定在民事上之效力
        為何，以車輛實際上係交與被告甲○○使用，此據被告二人供陳明確，且自
        訴人亦無法舉證證明被告丁○○實際占有車輛及與被告甲○○共犯侵占之罪
        行。因此，被告丁○○既未曾占有車輛，主觀上無從易持有為所有，而成立
        侵占犯行。
（二）、被告甲○○無侵占犯意：
    １、被告甲○○於九十年九月六日、九十一年二月十八日、二月二十六日、三月
        十三日、四月九日、四月十八日、五月六日、五月十五日、六月十一日均有
        匯款四千五百元至一萬六千元不等之金錢與丙○○，此均有匯款單影本九件
        附卷可考；而證人丙○○亦到庭證言；「我負責收帳、會計的業務，我從八
        十三年開始一直到現在，我們有公司有把車子租給甲○○，我有跟他收租金
        ，．．．他付租金的方式有匯款，也有給我現金，大部分是匯款．．．」（
        詳參本院九十一年十月十六日審判筆錄）。足認自訴代理人指訴被告甲○○
        自九十年四月二十三日起即未繳租金一詞，與事實有悖。
    ２、雖證人丙○○到庭證言：打電話給被告甲○○，都不接電話，自九十年四月
        後，被告甲○○都沒有與伊聯絡等語（詳參本院九十一年十月十六日審判筆
        錄），自訴代理人並提出通聯紀錄一件為憑。縱證人丙○○所供屬實，惟被
        告甲○○自九十年九月六日至九十一年六月十一日陸續匯款與證人丙○○，
        已如前述，縱使未付清全數租金，或未按期付租，或中斷聯繫之情形，倘被
        告甲○○已有易持有為所有之侵占犯行，何須陸續給付租金？況以證人丙○○指稱：被告甲○○是伊寄發存證信函之後才匯款云云。然存證信函之寄發
        日期為九十一年七月十五日，被告甲○○提出匯款單影本之匯款日期，均在
        九十一年七月十五日之前，堪認證人丙○○之指證不確實。
（三）、此外，復查無其他積極證據，足認被告甲○○與丁○○有何自訴人指訴之侵
        占犯行。本件純屬債務不履行之民事糾葛，既不能證明被告甲○○、丁○○
        犯罪，自應為其二人無罪之諭知。
據上論斷，應依刑事訴訟法第三百四十三條、第三百零一條第一項，判決如主文。
中　　華　　民　　國　　　九十一　　　年　　　十　　　月　　三十　　　日
                                      臺灣板橋地方法院刑事第二庭
                                          法　官   高　　玉　　舜
右正本證明與原本無異。
如不服本判決，應於判決送達後十日內，向本院提出上訴狀。
                                          書記官   田　　世　　杰
中　　華　　民　　國　　　九十一　　　年　　　十　　　月　　三十一　　日
